Symulacja działalności firmy ubezpieczeniowej


A.

liczba klienów: N
wysokość składki: K
kwota ubezpieczenia: F
liczba miesięcy: T

1. Przyjmij: t = 1
2. Wyznacz rezerwę na wypłaty: St
3. Wyznacz liczbę wypłat: a
4. Wypłać odszkodowanie: St 

5. Sprawdź płynność St >= 0
  1. Jeśli spełnione -> zmodyfikuj liczbę ubezpieczonych do N = N + n - o - a
     n - losowa liczba z przedziału od 0 do 100 nowych klientów
     o - losowa liczba z przedziału od 0 do 90 klientów rezygnujących
  2. Jeżeli nie spełnione -> firma zbandkrutowała. 
  Zatrzymaj algorytm przed czasem.
  
6. Przyjmij t = t + 1
7. Jeżeli t <= T, to przejdź do 2, w przeciwnym przypadku KONIEC.

```{r}
  # Parametry symulacji
  N <- 2000     # Liczba początkowych klientów
  K <- 1000     # Składka płatna przez każdego klienta
  F <- 10000    # Kwota do wypłaty w przypadku zdarzenia
  
  T <- 12       # Liczba miesięcy symulacji
  
  t <- 1       # 1. Numer miesiąca
  St <- K * N  # 2. Rezerwa na wypłaty na początku symulacji gdy t=1
  
  symulacja_ubezpieczenia <- function(K, N, F, T) {
      
    while (t <= T) {
      # 3. Wyznaczenie liczby wypłat a
      cn <- rt(1, df = 2)   # Rozkład t-studenta z df = 2
      a <- sum(cn >= qt(0.9999, df = 2))  # Ilość wypłat
      # 4. Wypłacenie odszkodowania
      St <- St - a * F
      # 5, Sprawdzenie płynności
      # 5.1
      if (St >= 0) {
        # Zmodyfikowanie liczby ubezpieczonych
        n <- sample(0:100, 1)   # Losowa liczba nowych klientów
        o <- sample(0:90, 1)    # Losowa liczba klientów rezygnujących
        N <- N + n - o - a      # Aktualizacja liczby ubezpieczonych
        
        # Wyświetlenie informacji
        cat("Miesiąc:", t, "\n")
        cat("Liczba nowych klientów:", n, "\n")
        cat("Liczba rezygnujących klientów:", o, "\n")
        cat("Liczba wypłat:", a, "\n")
        cat("Rezerwa po wypłatach:", St, "\n")
        cat("Liczba ubezpieczonych:", N, "\n\n")
      } 
      # 5.2
      else {
        # Firma zbankrutowała
        cat("Firma zbankrutowała w miesiącu", t, ". Koniec symulacji.\n")
        break
      }
      # 6. Przejście do kolejnego miesiąca
      t <- t + 1
      # Aktualizacja rezerwy na wypłaty na początku kolejnego miesiąca
      St <- St + K * N
    }
    if (t > T) {
      cat("Symulacja zakończona po", T, "miesiącach.\n")
    }
  }
  
  symulacja_ubezpieczenia(K, N, F, T)
```


B.

1. Funkcja przeprowadzająca zaprojektowaną symulację:
  1. o argumentach K, N, F, T z wartościami domyślnymi
  2. zwracająca wektor St, długości T jako wynik, jeśli firma zbankrutowała w wektorze powinny od tego momentu znajdować się wartości NA
```{r}
  symulacja_ubezpieczenia <- function(K=1000, N=2000, F=1000, T=12) {
    
    St <- numeric(T)
    St[1] <- K * N
    for (t in 2:T) {
      St[t] <- St[t - 1] + K * N
      cn <- rt(N, df = 2) 
      a <- sum(cn >= qt(0.9999, df = 2))
      St[t] <- St[t] - a * F
      if (St[t] < 0) {
        St[t] <- NA
        if (t < T) {
          St[(t+1):T] <- NA
        }
        break
      }
      n <- sample(0:100, 1)  
      o <- sample(0:90, 1)  
      N <- N + n - o - a 
      if (N < 0) {
      N <- 0
      }
    }
  return(St)
  }
  symulacja <- symulacja_ubezpieczenia(K, N, F, T)
  print(symulacja)
```

2. Symulacja ubezpieczneia wykonana M razy. Wyniki w macierzy SIM.
```{r}
  parametry <- list(
    list(K = 10, N = 200, F = 100, T = 12),
    list(K = 16, N = 270, F = 50, T = 12),
    list(K = 10, N = 180, F = 70, T = 12),
    list(K = 53, N = 16, F = 87, T = 12)
  )

  M = length(parametry)
  wyniki <- matrix(NA, nrow = length(parametry), ncol = T)

    for (i in 1:M) {
      paramenty_i <- parametry[[i]]
      wyniki[i, ] <- symulacja_ubezpieczenia(paramenty_i$K, paramenty_i$N, paramenty_i$F, paramenty_i$T)
    }

  print(wyniki)
```

3. Prawdopodobieństwo tego, że spółka nie zbankrutuje do chwili t=1,2....,T:
```{r}
  wyniki_s = wyniki

    prob_S <- function(wyniki_s) {
      T <- ncol(wyniki_s)
      N <- nrow(wyniki_s)
      prawdopodobienstwo <- numeric(T)
      
      for (t in 1:T) {
        prawdopodobienstwo[t] <- sum(!is.na(wyniki_s[, t])) / N
      }
      return(prawdopodobienstwo)
    }
    wynik_prob <- prob_S(wyniki_s)
    print(wynik_prob)
```

  Średni poziom rezerw spółki pod warunkiem, że nie zbankrutuje do chwili t=1,2....,T:
```{r}
  sredni_poziom_rezerw <- function(wyniki) {
    T <- ncol(wyniki)
    srednie_rezerwy <- numeric(T)
    
    for (t in 1:T) {
      rezerwy <- wyniki[!is.na(wyniki[, t]), t]
      srednie_rezerwy[t] <- mean(rezerwy, na.rm = TRUE)
    }
    return(srednie_rezerwy)
  }
  srednie_rezerwy <- sredni_poziom_rezerw(wyniki)
  print(srednie_rezerwy)
```

  Oczekiwany okres życia spółki przy założeniu, że maksymalny czas jej życia wynosi T:
```{r}
  oczekiwany_okres_zycia <- function(wyniki, T) {
    okres_zycia <- apply(!is.na(wyniki), 1, function(x) sum(x))
    sredni_okres_zycia <- mean(okres_zycia)
    return(sredni_okres_zycia)
  }
  sredni_okres_zycia <- oczekiwany_okres_zycia(wyniki, T)
  print(sredni_okres_zycia)
```